【裁判字號】    88,訴,1404
【裁判日期】    890406
【裁判案由】    懲治走私條例
【裁判全文】
臺灣高雄地方法院刑事判決                        八十八年度訴字第一四四號
    公  訴  人  臺灣高雄地方法院檢察署檢察官
    被      告  丙○○
                甲○○
                丁○○
    共      同
    選任辯護人  施吉安
右列被告因違反懲治走私條例案件，經檢察官提起公訴（八十八年度偵字第一一一八
三號），本院判決如左：
    主  文
丙○○共同私運送管制物品進口，逾公告數額，處有期徒刑捌月，緩刑參年，緩刑期
內付保護管束。
甲○○、丁○○共同運送管制物品進口，逾公告數額，各處有期徒刑柒月，緩刑參年
緩刑期內付保護管束。
    事  實
一、丙○○係「福億餘三十一號」漁船船長，甲○○、丁○○係該船船員，明知私運
    淪陷區內物品達一千公斤以上即視為管制物品，三人竟共同基於私運管制物品進
    口之犯意聯絡，於八十八年四月十一日二十分許，由高雄縣蚵仔寮漁港出海捕漁
    ，航經我國領海範圍外之東經一百十五度、北緯二十度海域時，以漁船內網具與
    屬於大陸地區船名不詳之香港籍漁船交換該船自淪淊區所捕獲之漁貨（皮刀魚二
    千三百公斤、小卷三十公斤、白帶魚一百二十公斤、紅目鰱二十公斤、紅魚七百
    十二公斤、黑鯧魚一百三十公斤、土魠魚五十公斤、白口魚一千七百公斤）一批
    ，合計共五千零六十二公斤，欲帶回台灣銷售牟利。嗣前揭漁船於八十八年四月
    二十九日十二時三十分許停靠蚵仔寮漁船卸貨時，為警當場查獲，並扣得前開漁
    貨。
二、案經高雄縣警察局岡山分局報請台灣高雄地方法院檢察署檢察官偵查起訴。
    理  由
一、訊據被告丙○○、甲○○、丁○○固坦認所扣漁貨係與不明船名之香港籍漁船交
    換漁具而得，惟矢口否認犯有何違反懲治走私條例之犯行，均辯稱：所交換之漁
    貨僅八簍，數量根本與管制物品之數量不符；伊等所接駁之漁貨係由該香港籍船
    隻在公海上所捕獲，並非屬淪陷區之物品云云，被告甲○○、丁○○又辯稱：交
    換時全聽憑被告即船長丙○○之指揮，並不知所為係違法云云。惟查：
（一）被告係與不知名之香港籍漁船交換而得之私運漁貨，業據被告丙○○於警訊及
      偵審中供承：伊因作業不佳，欲返港時用伊船上的漁具與香港漁船交換等語；
      綦詳又所交換之船隻是以木頭打造，顏色是草色，船員操國語和廣東語口語，
      與一般大陸漁民操福洛語不同，研判係香港籍漁船，亦據被告丙○○於審理中
      供述明確，是被告所私運之物品係從香港籍漁船交換而來，已足堪認定。
（二）被告被查獲之漁貨種類均屬交換之魚獲種類且重量亦難以估算，業據被告丁○○於警訊中供稱：伊等要回港時，將魚網與香港籍漁船交換漁貨，八種漁貨皆
      有，又所交換之漁貨重量為何，伊並不清楚等語屬實，是船上之漁貨種類既皆
      屬交換時所換魚類，則原難認僅係就一部分之漁貨與香港籍漁船交換之事實。
      況苟若僅交換八簍魚，則為何重量無法輕易估算，足認被告所換之漁貨應非僅
      八簍之數量，應可認定。
（三）又被告所交換漁貨處為公海區域，此有內政部函一件在卷足稽，所扣漁貨屬我
      國一般漁民甚少捕獲者，此據證人即查獲之員警乙○○於審理中證稱：被告被
      查獲之漁貨在沿海很少等語明確。衡情香港籍漁船若係以在公海上所捕獲之魚
      類與被告交換，則為何所交換之魚類種類在我國甚為稀少，是被告所交換之魚
      類顯非屬我國沿海，甚而非屬公海所常捕獲之魚類至明，復參以所交換之漁船
      屬香港籍漁船而非屬他國籍船隻，所查扣之魚類應屬來自淪陷區域，應足認定
      。
（四）再被告甲○○、丁○○二人雖均屬福億餘三十一號漁船之船員，惟該船連船長
      被告丙○○僅不過三人，查獲之漁貨卻達五千零六十二公斤，此有「高雄縣梓
      官區漁會魚市場供應人明細表」一紙在卷稽。是有關魚貨之搬運、維護皆應有
      參與行為。再參以被告所交換之魚貨量大，種類又為我國漁獲所稀有，因交換
      後私運所得利益必不在少，自非僅憑自力撈捕可比，被告甲○○、丁○○二人
      既身為船員，自應知之甚稔，其仍參與運送之工作，自有共同之犯意聯絡至明
      。是其等所辯全憑船長之指揮云云，均屬避重就輕之詞，委不足採。
    綜上所述，被告所辯均不足採，此外，復有所扣漁貨（皮刀魚二千三百公斤、小
    卷三十公斤、白帶魚一百二十公斤、紅目鰱二十公斤、紅魚七百十二公斤、黑鯧
    魚一百三十公斤、土魠魚五十公斤、白口魚一千七百公斤）一批，合計共五千零
    六十二公斤二千三百六十六公斤足資佐據，本件事證明確，被告犯行洵堪認定，
    應予依法論科。
二、按自淪陷區私運物品進入本國自由地區或自本國地區私運物品前往淪陷區，其所
    私運之物品，以管制物品論，除屬於甲項及乙項之物品不限數額外，其餘以私運
    一項或數項，其總額由海關比照緝獲時之完稅價格計算，超過十萬元或重量達一
    千公斤者，以管制進出口物品論，為行政院於八十八年四月十四日所公布之「管
    制物品項目及其數額」丁項所明定。又所謂「淪陷區」，應與修正後懲治走私條
    例第十二條：「自大陸地區私運管制物品進入台灣地區，或自台灣地區私運管制
    物品前往大陸地區者，以私運物品進口、出口論，適用本條例規定處斷。」之「
    大陸地區」相同（最高法院八十八年度台上字第一六七三號判決參照）。而所謂
    「台灣地區」與「大陸地區」之範圍，依照懲治走私條例第十二條之立法理由，
    則分別係指「台灣、澎湖、金門、馬祖及政府統治權所及之其他地區」與「台灣
    地區以外之中華民國領土」，此與台灣地區與大陸地區人民關係條例第二條有關
    「台灣地區」與「大陸地區」之定義完全相同，亦允宜做相同的解釋。復按懲治
    走私條例第十二條所謂之私運管制物品進口，係指自大陸地區私運管制物品進入
    我國國境而言，而我國國境（領海），業經總統於六十八年十月八日以台統義字
    第五○四六號令公布為自基線起至其外側十二海浬之海域。被告三人所共同私運
    之漁貨一批，重量為五千零六十二公斤，已逾上開一千公斤之限制，又自香港籍
    漁船在我國十二浬海範圍外交換得認定為自「淪陷區」所捕獲之漁貨，並進入我
    國領海範圍內之港口始被查獲，是被告確係將自大陸地區所取得之管制物口私運
    進入我國地區亦足堪認定。核被告三人所為，均係犯懲治走私條例第二條第一項
    之私運管制物品進口逾公告數額罪。被告丙○○指揮船隻私運管制物品，被告甲○○、丁○○二人接受其指揮共同運送管制物品，並協助搬運載送，相互間顯有
    犯意聯絡，行為分擔，均應依共同正犯論處。爰審酌被告三人所犯均可能造成國
    內魚業市場機制之嚴重危害，暨其手段、犯罪後之態度等一切情況，量處如主文
    所示之刑。又被告三人前未曾受有期徒刑以上刑之宣告，有台灣高雄地方法院檢
    察署刑案資料查註紀錄表存卷可參，經此教訓後當知所警惕，而無再犯之虞，故
    本院認其所受刑之宣告以暫不執行為適當，爰諭知緩刑三年，以勵自新，惟緩刑
    期內應交專人輔導，以觀後效，均依法諭知交付保護管束。扣案物品漁貨一批業
    經拍賣，有「高雄縣梓官區漁會魚市場供應人明細表」一紙附卷足稽，爰不予宣
    告沒收，併此敘明。
據上論斷，應依刑事訴訟法第二百九十九條第一項前段，懲治走私條例第二條第一項
，刑法第十一條前段、第二十八條、第七十四條第一款，判決如主文。
本案經檢察官葉麗琦到庭執行職務。
中      華      民      國    八十九    年      四      月      六      日
                              臺灣高雄地方法院刑事第三庭
                                      法    官    古 振 暉
右正本證明與原本無異。
如不服本判決，應於判決送達後十日內，向本院提出上訴狀。
                                      書 記 官    吳 建 德
中    華    民    國      八十九      年       四      月       十      日
附錄本案論罪科刑法條全文：
懲治走私條例第二條第一項：私運管制物品進口、出口逾公告數額者，處七年以下有
    期徒刑，得併科新台幣二十萬元以下罰金。


司法院資訊處製作；財團法人民間司法改革基金會備份。
